【裁判字號】    94,易,256
【裁判日期】    950420
【裁判案由】    竊盜
【裁判全文】
臺灣臺東地方法院刑事判決               94年度易字第256號
公  訴  人  臺灣臺東地方法院檢察署檢察官
被      告  丙○○
                    號
上列被告因竊盜案件，經檢察官提起公訴（94年度偵字第2027號）
，本院判決如下：
    主  文
丙○○竊盜，處有期徒刑肆月，如易科罰金，以佰元折算壹日
。
    事  實
一、丙○○意圖為自己不法之所有，於民國94年6 月24、25日某
    時，在臺東縣鹿野鄉○○村○○段乙○○所有之農地內，徒
    手竊取乙○○所有用以支撐灌溉用水管之鐵條120 支、水管
    40支（總價值約新臺幣20,000元），得手後即將其中20支鐵
    條置放其臺東縣鹿野鄉○○村○鄰○○路○ 段149號住處前。
    嗣於94年6月25日上午5時許，乙○○於前揭農地工作時發現
    失竊後，通報臺東縣警察局關山分局瑞源派出所警員王利平
    到丙○○前開住處當場查獲，並扣得鐵條20支。
二、案經乙○○訴由臺東縣警察局關山分局報請臺灣臺東地方法
    院檢察署檢察官偵查起訴。
    理  由
一、證據能力方面：
  （一）按「被告以外之人於審判外之言詞或書面陳述，除法律
        有規定者外，不得作為證據」，刑事訴訟法第159條第1
        項定有明文；此即學理上所稱傳聞證據排除法則。而依
        上開法律規定，傳聞證據原則上固無證據能力，但如法
        律別有規定者，即例外認有證據能力。次按「被告以外
        之人於偵查中向檢察官所為之陳述，除顯有不可信之情
        況外，得為證據」，同法第159條之1 第2項亦定有明文
        ，此即屬傳聞例外之規定。經查，證人乙○○、王利平
        於偵查中所為之陳述，係被告以外之人於偵查中向檢察
        官所為之陳述，且其等於偵查中陳述時之外部客觀情況
        ，尚無顯有不可信之狀況（例如不法取證等情形）。是
        依上開傳聞例外之規定，前揭證據資料均有證據能力。
  （二）就臺灣臺東地方法院檢察署檢察官於94年9 月28日所為
        現場履勘筆錄，係案件在檢察官偵查中，檢察官憑其五
        官知覺作用，對相關之物證加以調查後，依刑事訴訟法
        第42條、第43條之規定所製作之筆錄，此係檢察官針對
        具體個案所製作，然該筆錄並非係檢察官自己所製作，
        而係配屬於檢察官之書記官所製作，而書記官職務之一
        即為每日例行性紀錄筆錄，故該份筆錄可認為係書記官
        職務上所製作之紀錄文書，依刑事訴訟法第159條之4第
        1款規定，有傳聞法則例外之適用。
  （三）復按，被告以外之人於審判外之陳述，雖不符刑事訴訟
        法第159條之1至第159條之4之規定，但經當事人於審判
        程序同意作為證據，法院審酌該言詞陳述或書面陳述作
        成時之情況，認為適當者，亦得為證據。當事人、代理
        人或辯護人於法院調查證據時，知有同法第159條第1項
        不得為證據之情形，而未於言詞辯論終結前聲明異議者
        ，視為有前項之同意，此據同法第159條之5規定甚明。
        經查，證人乙○○於警詢中所為陳述，卷附臺東縣警察
        局關山分局扣押物品收據1紙、刑案現場平面圖3紙及相
        片12幀，固均屬被告以外之人於審判外之陳述，皆屬傳
        聞證據，然本案被告丙○○及檢察官於言詞辯論終結前
        ，均未就所調查之證據主張有刑事訴訟法第159條第1項
        不得為證據之情形（見95年4月6日審判筆錄），是前揭
        證據資料亦有證據能力，合先敘明。
二、認定犯罪事實所憑之證據及理由：
  （一）證人乙○○於警詢、偵訊及本院審理中證述失竊之情形
        。
  （二）證人王利平於偵訊中證述綦詳。
  （三）臺灣臺東地方法院檢察署檢察官現場履勘筆錄。
  （四）臺東縣警察局關山分局扣押物品收據1紙、刑案現場平
        面圖3紙及相片12幀。
  （五）扣案鐵條20根。
三、對於被告辯解之判斷：
  （一）被告矢口否認有何竊盜犯行，辯稱：扣案鐵條是其於94
        年6月24日下午4時許，在臺東縣延平鄉紅葉村土方廢置
        場撿拾取得。
  （二）乙○○於94年6月25日上午5時發現其田中鐵條及水管失
        竊後，前往被告前開家中察看，於屋外見到失竊之鐵條
        20支後，請求警方前往處理之情，業據證人乙○○於警
        詢、偵查及本院審理中證述：伊於案發前一天下午到田
        裡時，鐵條及水管都還在，案發當天就都不見了，因為
        之前看過被告到伊田裡拿取廢棄的塑膠水管，心想會不
        會是被告拿的，就到被告家察看，後來果真在屋外發現
        鐵條等語（參見警卷第2 頁、核退卷第14頁、本院卷第
        48頁）綦詳，且發現前開鐵條時，鐵條之一端有20至30
        公分之泥土濕潤痕跡之事實，亦經證人乙○○於本院審
        理中結稱：「（問：對於警察查獲的二十根鐵條你如何
        確定是你的？[逐一提示扣案物]）因為鐵條我都是釘在
        牆壁上用來固定水管的，而且其長度也都剛好，而且當
        時我找到時候，鐵條每一根的一半都還是濕濕的，而且
        還有很多的泥土。（問：你釘在牆壁上為何鐵條還會濕
        濕的？）石頭縫後面是泥土，所以鐵條上面會沾有泥土
        。（問：為何鐵條會濕濕的？）因為灌溉田地所以鐵條
        會濕濕的。」等語（參見本院卷第46頁）明確，核與證
        人王利平於偵查中證稱：「（問：去到被告家裡發現何
        事？）我到達被告住處，被害人指稱其失竊的鐵條在被
        告住處。經我察看，確有如被害人所稱之鐵條，而且鐵
        條的一端有20至30公分的泥土痕跡，而且是濕的。（問
        ：每根都有？）幾乎每根都有，我們帶回的20根鐵條每
        根都有，而且是20至30公分的泥土痕跡。」等語（參見
        核退卷第17、18頁）一致，而失竊之地點係臺東縣鹿野
        鄉○○村○○段稻田之灌溉溝渠旁，有照片4 幀及刑案
        現場平面圖1紙，在卷可考（參見警卷第11、12、16 頁
        ），參以，本院當庭勘驗扣案20根鐵條時，放置鐵條之
        報紙確有泥土之情，亦有審判筆錄附卷可稽（參見本院
        卷第47頁），足認扣案鐵條確係乙○○所有而遭被告竊
        取之物。
  （三）被告辯稱：鐵條係在土方廢置場撿拾云云。惟查，檢察
        官於94年9 月28日至上開土方廢置場勘驗，發現進入大
        門後約30公尺，即有建築廢棄物傾倒，其寬約20公尺，
        長約5 公尺，但有陡坡下到河谷，在坡面亦有廢棄物散
        落，深度約15公尺。該處雖有許多建築廢棄物，但多為
        磚塊及水泥之附合物，亦未見有彎曲或筆直鋼筋，亦未
        見以儀器剪斷鋼筋之餘末等情，此經檢察官到場勘驗明
        確，並製有現場履勘驗筆錄1 份在卷可稽（參見核退卷
        第22頁）。而證人王利平於偵查中證稱：「（問：所會
        勘的紅葉村營造工程剩餘土石方堆置場，有無發現任何
        筆直、無彎曲的鐵條？）沒有，但有發現有些較細而且
        彎曲黏附在石塊的鐵條，且數量不多，經我們詢問鄉公
        所，該放置場是他們鄉公所專用，如果未經申請不能堆
        放廢棄物在裡面，而且他們自己本身則不會把這樣的鐵
        條放在裡面。」等語（參見核退卷第18頁）、證人乙○
        ○於本院審理中證述：查獲當時有隨同被告及王利平前
        往上開廢置場尋找是否有與扣案鐵條類似之物，但找了
        約十幾分鐘，並未尋獲等語（參見本院卷第47、49頁）
        ，復有照片4幀及刑案現場平面圖1紙，附卷足憑（參見
        警卷第8 、13、14頁）。且上開鐵條均是筆直足堪使用
        之物，顯有相當價值，並據本院當庭勘驗明確在卷（參
        見本院卷第47頁），證人乙○○亦證稱本案含水管共損
        失約20,000元等語，職此，上述鐵條並非毫無經濟價值
        之物，自無隨意丟棄之理。況被告亦自承：當天在上開
        廢置場確實沒有找到任何的鐵條等語。可知，依本件現
        場所示，應無被告所言之鐵條遭人棄置於上開廢棄場內
        ，益見其明。雖被告於本院準備程序中提出鐵條3 根，
        然並無證據可資證明該鐵條確從上開廢置場取得。故被
        告辯稱云云，容無足取。
  （四）綜上所述，被告否認上開竊盜犯行所為之辯詞，俱屬事
        後卸責之詞，咸無可採。是本件事證明確，被告前揭竊
        盜犯行已堪認定，應予依法論科。
四、論罪科刑之理由：
  （一）被告所為，係犯刑法第320條第1項之竊盜罪。
  （二）爰審酌被告於上揭時地行竊，已危害社會安全、告訴人
        財產法益，及犯罪後猶矢口否認犯行，態度不佳等一切
        情狀，量處如主文所示之刑，並諭知易科罰金之折算標
        準。
五、應適用之法律：
  （一）刑事訴訟法第299條第1項前段。
  （二）刑法第320條第1項、第41條第1項前段。
  （三）罰金罰鍰提高標準條例第1條前段、第2條。
本案經檢察官甲○○到庭執行職務。
中    華    民    國    95    年    4     月    20    日
                  刑事第三庭   審判長法  官   黃建都
                                     法  官   黃珮茹
                                     法  官   陳君鳳
以上正本證明與原本無異。
如不服本判決，應於判決送達後10日內向本院提出上訴狀（須附
繕本）。「切勿逕送上級法院」
                                     書記官   洪月甚
中    華    民    國    95    年    4     月    24    日
附錄本案論罪科刑法條：
刑法第320條第1項：
意圖為自己或第三人不法之所有，而竊取他人之動產者，為竊盜
罪，處5 年以下有期徒刑、拘役或500 元以下罰金。


司法院資訊處製作；財團法人民間司法改革基金會備份。
